最　高　行　政　法　院　判　決
　　　　　　　　　　　　　　　　　　 96年度判字第00962號
上　訴　人　府昌有限公司
代　表　人　甲○○
被 上訴 人　財政部臺灣省南區國稅局
代　表　人　乙○○
上列當事人間因稅捐稽徵法事件，上訴人對於中華民國94年5月
31日高雄高等行政法院93年度訴字第911號判決，提起上訴，本
院判決如下：
　　主  文
上訴駁回。
上訴審訴訟費用由上訴人負擔。
　　理  由
一、本件上訴人於民國（下同）86年5月至10月間銷售貨物，銷
    售額合計16,379,801元，未依規定開立統一發票與實際買受
    人葉英傑，而開立統一發票54紙予非實際交易對象之笙繹股
    份有限公司（下稱笙繹公司），涉嫌違反行為時（下同）營
    業稅法第32條第1項前段規定，經臺北市稅捐稽徵處查獲，
    移送原處分機關嘉義市稅捐稽徵處（嗣營業稅業務由被上訴
    人承受）依稅捐稽徵法第44條規定，按認定之銷售額總額處
    5%罰鍰818,991元。上訴人不服，循序提起行政訴訟。
二、上訴人起訴主張：查前來採購之葉英傑自稱係笙繹公司員工
    ，為公司採買，故將發票開立給笙繹公司，上訴人並無義務
    查證買受人之身分，應無故意過失可言。且上訴人出售系爭
    貨物之初，亦曾查證確有笙繹公司存在，是不論葉英傑是否
    笙繹公司職員或經授權採購之代理人，上訴人開給笙繹公司
    之發票，既經該公司收受而無反對意見，依民法第169條規
    定，上訴人主張笙繹公司為交易對象，於法有據。況上訴人
    開予笙繹公司或葉英傑，皆繳納相同營業稅額，被上訴人自
    不應對對上訴人再科處罰鍰。為此訴請判決撤銷訴願決定及
    原處分。
三、被上訴人則以：由整個交易流程可知，自訂貨、點交至付款
    等進貨行為，皆係葉英傑及董君（不知全名）所為，笙繹公
    司涉嫌虛設行號，無進貨事實已臻明確。再查上訴人86年5
    月至10月間與葉英傑交易計63次，交易金額達16,379,801元
    ，交貨地點皆係葉英傑之住所，上訴人稱不知葉英傑非笙繹
    公司之員工，縱非故意亦難謂無過失。原處分依規定按經查
    明認定之銷售總額處5%罰鍰818,991元，並無違誤等語，資
    為抗辯。
四、原審斟酌全辯論意旨及調查證據結果，以：按「營業人銷售
    貨物或勞務，應依本法營業人開立銷售憑證時限表規定之時
    限，開立統一發票交付買受人。」「對外營業事項之發生，
    營利事業應於發生時自他人取得原始憑證，如進貨發票，或
    給予他人原始憑證，如銷貨發票。給與他人之憑證，應依次
    編號並自留存根或副本。」「營利事業依法規定應給與他人
    憑證而未給與，應自他人取得憑證而未取得，或應保存憑證
    而未保存者，應就其未給與憑證、應自他人取得憑證而未取
    得，或應保存憑證而未保存者，應就其未給與憑證、未取得
    憑證或未保存憑證，經查明認定之總額，處5%罰鍰。」（行
    為時，下同）營業稅法第32條第1項前段、稅捐稽徵機關管
    理營利事業會計帳簿憑證辦法第21條第1項及稅捐稽徵法第4
    4條分別定有明文。上開稅捐稽徵法第44條所謂「依法」，
    係指依營業稅法第32條第1項規定而言。所謂「他人」，則
    指貨物或勞務之直接買受人或直接銷售人，非指直接買受人
    或銷貨人以外之他人。申言之，營業人如違反營業稅法第32
    條第1項規定應給與貨物或勞務之直接買受人或直接銷售人
    憑證而未給與之作為義務，即構成稅捐稽徵法第44條之違法
    行為，此觀司法院釋字第252號解釋自明。系爭交易係上訴
    人於86年5月至10月間銷售電器用品予訴外人葉英傑，銷售
    額合計16,379,801元，均依葉英傑之指示，將發票開予笙繹
    公司。上訴人雖一再陳稱當時來採購之人葉英傑自稱係笙繹
    公司人員，為該公司所買云云，惟依葉英傑91年9月4日及同
    年12月23日在臺南縣稅捐稽徵處所作談話筆錄則稱：系爭家
    電由其訂貨，由上訴人將貨送至臺北縣汐止鎮○○街274號1
    樓之住所點交，再由上訴人之貨車轉運至付款人董君（董君
    之全名不知）指定之內湖倉庫，董君點交貨物後交付現金，
    由其簽立收據後將現金攜回住所，電話告知上訴人貨款已收
    取，並將款項交付送貨司機，司機並無簽立收據。伊非笙繹
    公司之員工，且理論上，上訴人應知道伊是仲介者而不是該
    公司員工等語。再者，葉英傑於原審開庭時亦到庭證稱：其
    係向上訴人進貨，再將貨賣給笙繹公司或家樂福、萬客隆等
    公司；當時是以個人名義向上訴人進貨，因電器利潤很低，
    如上訴人開立發票給伊，伊再開給笙繹公司，伊仍須繳稅金
    ，即無利潤，所以當時向上訴人講發票抬頭直接開笙繹公司
    ，貨款部分由伊向笙繹公司收；當時是由上訴人送貨至伊家
    ，而伊再借上訴人之貨車將貨載送至笙繹公司，回程伊再把
    錢交予上訴人等語。準此，葉英傑實為系爭貨物之實際買受
    人，而非笙繹公司，上訴人開立發票予非實際交易對象之笙
    繹公司，即違反首揭營業稅法及稅捐稽徵法之規定。雖上訴
    人另稱其無由查悉實際之買受人究竟是葉英傑個人或笙繹公
    司，從而該發票上所載買受人名稱如有不實，亦係受葉英傑
    瞞騙使然云云，惟從上訴人與葉英傑之交易過程中，由訂貨
    、點收及付款等各項行為，皆係葉英傑親自為之，且雙方交
    易次數多達63次，而交易金額達16,379,801元，交貨地點均
    為葉英傑之臺北縣汐止鎮住所。此外，倘系爭電器用品之實
    際買受人為笙繹公司，則公司又豈會以現金交付予公司之職
    員（即葉英傑）代為支付貨款，卻不要求上訴人簽立收據作
    為憑證之道理？則上訴人不知買受人為葉英傑，顯與經驗法
    則有違，是上訴人未盡查明實際交易對象之義務，縱非故意
    ，亦難辭過失之責，依司法院釋字第275號解釋意旨，即應
    受罰。從而原處分機關依稅捐稽徵法第44條及營業稅法第32
    條第1項前段之規定，按未依規定開立發票與實際買受人之
    金額16,379,801元處5%罰鍰818,991元，並無不合等為其判
    斷之基礎，並說明其證據之取捨，而以上訴人之訴為無理由
    ，予以駁回。
五、原判決經核於法無違。按營業人銷售貨物時，有依營業稅法
    32條第1項前段規定開立發票予買受人之義務，自應注意何
    人買受，如能注意而未注意，難謂無過失。原判決依證人葉
    英傑之證詞及上訴人與葉英傑之交易過程等資料，認定上訴
    人可得知系爭交易直接買受人係葉英傑等，而認上訴人縱非
    故意，亦難辭過失之責，尚非出於臆測之詞，亦無矛盾情形
    ，未違反行政訴訟法第136條準用民事訴訟法第277條之舉證
    責任規定，與本院31年判字第53號及32年判字第16號判例意
    旨無所牴觸。次查與上訴人交易之實際實施者既為葉英傑，
    其縱稱係笙繹公司相關人員，惟由其指定送貨地點均非公司
    地址，而係其個人住所，則買受人究係葉英傑個人或笙繹公
    司即有可疑，上訴人為盡前開開立發票義務，自有查明之必
    要，且非無查明可能，例如向笙繹公司直接查問，上訴人可
    查知實際交易者為葉英傑，而未查明即逕依葉英傑之指示，
    開立抬頭為笙繹公司之發票，原判決認上訴人有過失，並無
    不合。所引臺北高等行政法院92年度簡字第177號判決，非
    本院判例，無拘束本件之效力。又原判決並未認定笙繹公司
    為虛設行號，是笙繹公司是否虛設行號與本件結論無影響。
    本件係處上訴人行為罰，非漏稅罰，故上訴人開立發票予笙
    繹公司或葉英傑所納營業稅雖相同，仍不得免除未依規定給
    與憑證之行為罰。末查原判決業說明其認定之證據及論斷之
    依據，無理由不備之違法。上訴人執此上訴，洵無可採，其
    並就原審取捨證據，認定事實之職權行使，指摘原判決未當
    ，聲明廢棄，非有理由，應予駁回。
六、依行政訴訟法第255條第1項、第98條第3項前段，判決如主
    文。
中　　華　　民　　國　　96　　年　　5　　 月　　31　　日
                  第一庭審判長法  官　高　啟　燦
                              法  官  黃　璽　君
                              法  官　廖　宏　明
                              法  官　楊　惠　欽
                              法  官　林　樹　埔
以  上  正  本  證  明  與  原  本  無  異
中　　華　　民　　國　　96　　年　　6　　 月　　1　　 日
　　　　　　　　　　　　　　　書記官　邱　彰　德
